【裁判字號】    95,訴,1528
【裁判日期】    950816
【裁判案由】    毒品危害防制條例
【裁判全文】
臺灣高雄地方法院刑事判決              95年度訴字第1528號
公  訴  人  臺灣高雄地方法院檢察署檢察官
被      告  乙○○
上列被告因違反毒品危害防制條例案件，經檢察官提起公訴（95
年度毒偵字第2050號），並經本院合議庭裁定由受命法官獨任進
行簡式審判程序，本院判決如下：
    主  文
乙○○施用第一級毒品，累犯，處有期徒刑捌月。
    事  實
一、乙○○前於民國84年間，因偽造文書及施用毒品案件，先後
    經本院及臺灣高等法院高雄分院，分別以84年度訴字第2963
    號及85年度上訴字第347 號，各判處有期徒刑10月及3 年2
    月，經本院裁定定其應執行刑為有期徒刑3 年8 月，於85年
    11月14日入監執行，而於87年7 月14日縮短刑期假釋出獄，
    因撤銷假釋，於89年6 月30日入監執行殘刑有期徒刑1 年10
    月22日，並於91年10月12日縮短刑期執行完畢。另於88年間
    ，因施用毒品案件，經本院以88年度毒聲字第6455號裁定送
    觀察、勒戒，認有繼續施用毒品之傾向，由本院以88年度毒
    聲字第6881號裁定令入戒治處所施以強制戒治、89年度毒聲
    字第1302號裁定停止戒治、89年度毒聲字第5442號裁定撤銷
    停止戒治，令入戒治處所施以強制戒治，而於90年3 月10日
    強制戒治完畢，自臺灣臺東戒治所釋放，並由臺灣高雄地方
    法院檢察署檢察官以90年度戒毒偵字第406 號為不起訴處分
    確定。詎乙○○仍不知悔改，竟於強制戒治執行完畢釋放後
    5 年內，復基於施用第一級毒品之犯意，於95年2 月11日早
    上7 時許，在設於高雄市○○路與陽明路某加油站之廁所內
    ，以將第一級毒品海洛因摻入香菸後，吸食含有海洛因成分
    煙氣之方式，施用第一級毒品海洛因乙次。嗣於同日下午1
    時30分許，在高雄市○○區○○路與明誠路口，因持有第二
    級毒品甲基安非他命5 包，遭巡邏員警攔檢盤查，而主動交
    出其持有之第二級毒品甲基安非他命，並經員警帶回警局採
    尿送驗，因尿液呈現嗎啡陽性反應，始獲上情（乙○○持有
    第二級毒品部分，由臺灣高雄地方法院檢察署檢察官另案偵
    辦）。
二、案經高雄市政府警察局移送臺灣高雄地方法院檢察署檢察官
    偵查起訴。
    理  由
一、本件被告乙○○所犯係死刑、無期徒刑、最輕本刑為3 年以
    上有期徒刑以外之罪，其於準備程序中就被訴事實為有罪之
    陳述，經法官告知簡式審判程序之旨，並聽取公訴人及被告
    之意見後，認為適宜由受命法官獨任進行簡式審判程序，依
    刑事訴訟法第273 條之1 第1 項規定，裁定由受命法官獨任
    進行審判程序，合先敘明。
二、經查：
  (一)被告於上揭時、地，施用第一級毒品海洛因之事實，業據被
    告於本院審理時坦承不諱，而被告為警查獲時所採之尿液檢
    體，經送高雄市立凱旋醫院，以酵素免疫法及氣相層析質譜
    法檢驗結果，呈現嗎啡陽性反應，此有該醫院95年2 月20日
    濫用藥物尿液檢驗報告暨保安警察大隊刑案移送專責組偵辦
    毒品危害防制條例嫌疑人尿液採證代碼表（代號：L 專-951
    07號）各1 份附卷可稽，而堪認定。
  (二)被告前於88年間，因施用毒品案件，經本院以88年度毒聲字
    第6455號裁定送觀察、勒戒，認有繼續施用毒品之傾向，由
    本院以88年度毒聲字第6881號裁定令入戒治處所施以強制戒
    治、89年度毒聲字第1302號裁定停止戒治、89年度毒聲字第
    5442號裁定撤銷停止戒治，令入戒治處所施以強制戒治，而
    於90年3 月10日強制戒治完畢，自臺灣臺東戒治所釋放，並
    由臺灣高雄地方法院檢察署檢察官以90年度戒毒偵字第406
    號為不起訴處分確定等情，有臺灣高等法院被告前案紀錄表
    1 份附卷可證，是被告上揭施用第一級毒品之行為，既然係
    在90年3 月10日強制戒治執行完畢釋放後，5 年內再犯毒品
    危害防制條例第10條第1 項之罪，應依毒品危害防制條例第
    23條第2 項之規定，予以處罰。
三、論罪科刑：
  (一)核被告所為，係犯毒品危害防制條例第10條第1 項之施用第
    一級毒品罪。被告持有第一級毒品後進而施用，其持有之低
    度行為應為施用之高度行為所吸收，故不另論其持有毒品罪
    。
  (二)按刑法第11條規定：「本法總則於其他法律有刑罰或保安處
    分之規定者，亦適用之」，而刑法施行法於94年2 月2 日修
    正公布，且自公布日起第3 日即自同月4 日起施行，依該法
    第10條之1 規定，94年1 月7 日立法院三讀通過修正之刑法
    （業經總統於同年2 月2 日，以華總一義字第0940 0014901
    號令公布），自95年7 月1 日施行，而修正後之刑法第11條
    將原先「本法總則於其他法令有刑罰之規定者，亦適用之。
    但其他法令有特別規定者，不在此限」修正為「本法總則於
    其他法律有刑罰或保安處分之規定者，亦適用之。但其他法
    律有特別規定者，不在此限」，除將「法令」一詞改為「法
    律」外，並增列設有保安處分之法律，亦可適用刑法總則之
    規定，因無關刑罰權形成、成罪或科刑之規範，僅係使刑法
    以外刑事特別法，得以一體適用刑法總則之過渡條款，固無
    須比較新舊法。惟修正後刑法就累犯之要件，有所修正，是
    被告行為後，刑法已有變更，應依新修正之刑法第11條、同
    法第2 條第1 項所規定之「從舊從輕」原則，比較新舊法，
    以資決定應適用之法律。至於刑法第2 條之規定，係規範行
    為後法律變更所生新舊法律比較適用之準據法，新修正之刑
    法於95年7 月1 日施行後，即不再適用修正前之刑法第2 條
    （最高法院95年5 月23日刑事庭第8 次會議決議參照）。修
    正後刑法第47條增列「第98條第2 項關於因強制工作而免其
    刑之執行者，於受強制工作處分之執行完畢或一部之執行完
    畢，5 年以內故意再犯有期徒刑以上之罪者」，亦構成累犯
    ，且同法第49條將原先「累犯之規定，於前所犯罪依軍法或
    於外國法院受裁判者，不適用之」之規定，修正為「累犯之
    規定，於前所犯罪在外國法院受裁判者，不適用之」，增加
    依軍法裁判而受徒刑之宣告，執行完畢後，5 年內再故意犯
    罪之情形，亦論以累犯，足見修正後刑法已擴大累犯之適用
    範圍，而較不利於被告。雖刑法第47條第1 項將行為人5 年
    內再犯之罪，限於「故意」之情形，排除舊法過失犯亦能構
    成累犯之情形，而屬有利於行為人之規定，惟就本案而言，
    因被告所犯係故意犯罪，故新修正刑法排除過失犯構成累犯
    之規定，並未對被告產生較有利之結果，依刑法第2 條第1
    項前段規定，應適用修正前刑法第47條之規定。
  (三)被告前於84年間，因偽造文書及施用毒品案件，先後經本院
    及臺灣高等法院高雄分院，分別以84年度訴字第2963號及85
    年度上訴字第347 號，各判處有期徒刑10月及3 年2 月，經
    本院裁定定其應執行刑為有期徒刑3 年8 月，於85年11月14
    日入監執行，而於87年7 月14日縮短刑期假釋出獄，因撤銷
    假釋，於89年6 月30日入監執行殘刑有期徒刑1 年10月22日
    ，並於91年10月12日縮短刑期執行完畢，有前開被告前案紀
    錄表、本院85年度聲字第430 號裁定各1 份在卷可佐，是被
    告於有期徒刑執行完畢後，5 年內再犯本件有期徒刑以上之
    罪，為累犯，應依法加重其刑。至於被告遭警盤查時，主動
    交出第二級毒品甲基安非他命，固就其持有第二級毒品部分
    之犯行，有可能符合自首之要件，惟因被告本件施用第一級
    毒品犯行與持有第二級毒品間，係屬於數罪關係，縱使被告
    持有第二級毒品部分，符合自首之要件，其就持有第二級毒
    品部分自首之效力，仍不及於本件施用第一級毒品部分之犯
    行，附此敘明
  (四)本院審酌被告前因施用毒品案件，經勒戒、觀察及強制戒治
    程序，由檢察官不起訴處分後，仍不知悛悔，再次施用毒品
    自戕其身，顯然缺乏戒絕毒品之決心，惟念及被告坦承施用
    第一級毒品之事實，且其行為尚未害及他人等一切情狀，量
    處如主文所示之刑。
據上論斷，應依刑事訴訟法第273 條之1 第1 項、第299 條第1
項前段，毒品危害防制條例第10條第1 項，刑法第2 條第1 項前
段、第11條前段，修正前刑法第47條，判決如主文。
本案經檢察官甲○○到庭執行職務。
中    華    民    國    95    年    8     月    16    日
                  刑事第十庭  法  官  高增泓
以上正本證明與原本無異。
如不服本判決，應於收受送達後10日內向本院提出上訴書狀。
中    華    民    國    95    年    8     月    16    日
                              書記官  林慧芬
附錄本案論罪科刑法條全文：
毒品危害防制條例第10條
施用第1級毒品者，處6月以上5年以下有期徒刑。
施用第2級毒品者，處3年以下有期徒刑。


司法院資訊處製作；財團法人民間司法改革基金會備份。
